臺灣高雄地方法院刑事判決　　　　　　　109年度訴字第172號
公　訴　人　臺灣高雄地方檢察署檢察官
被　　　告　華益民


上列被告因毒品危害防制條例案件，經檢察官提起公訴（108 年
度毒偵字第2934號），本院判決如下：
    主  文
華益民犯施用第一級毒品罪，免刑。
    事  實
一、華益民明知海洛因、甲基安非他命分屬毒品危害防制條例所
    定之第一、二級毒品，依法不得持有、施用，竟基於施用第
    一、二級毒品之犯意，於民國108 年7 月7 日19時20分為警
    採尿時起回溯96小時內之某時（不含公權力拘束期間），在
    不詳地點，以不詳方式，同時施用海洛因及甲基安非他命1
    次。嗣因華益民於108 年7 月7 日16時30分許，駕駛車牌號
    碼000-0000號自用小客車，與停放在高雄市○○區○○街00
    號前之車牌號碼0000-00 號自用小客車發生碰撞，員警據報
    前往處理，發現其形跡可疑，且在上址扣得殘渣袋1 個、針
    筒1 支、吸管1 支等物，並徵得其同意採尿送驗，檢驗結果
    呈安非他命、甲基安非他命、可待因、嗎啡陽性反應，始悉
    上情。
二、案經高雄市政府警察局林園分局報告臺灣高雄地方檢察署檢
    察官偵查起訴。
    理  由
壹、證據能力部分：
    按被告以外之人於審判外之言詞或書面陳述，除法律有規定
    者外，不得作為證據，刑事訴訟法第159 條第1 項定有明文
    。又被告以外之人於審判外之陳述，雖不符刑事訴訟法第15
    9 條之1 至第159 條之4 之規定，而經當事人於審判程序同
    意作為證據，法院審酌該言詞陳述或書面陳述作成時之情況
    ，認為適當者，亦得為證據；當事人、代理人或辯護人於法
    院調查證據時，知有同法第159 條第1 項不得為證據之情形
    ，而未於言詞辯論終結前聲明異議者，視為有前項之同意，
    刑事訴訟法第159 條之5 亦有明定。查檢察官、被告華益民
    於本院行準備程序時，對本判決以下引用之證據資料，均同
    意有證據能力（見院二卷第53頁），且被告經本院合法傳喚
    ，無正當理由未於最後言詞辯論終結前到庭，惟其於本院行
    準備程序時對於本判決引用證據資料之證據能力，無任何主
    張與爭執，且迄於言詞辯論終結前均未以言詞或書面聲明異
    議，而本判決所引用屬於傳聞證據之部分，復均已依法踐行
    調查證據程序，本院審酌該等證據作成時情況，並無違法取
    證之瑕疵，復與本件具有關聯性，且無顯不可信之情形，以
    之作為證據應屬適當，爰依上引刑事訴訟法之規定，認均有
    證據能力。
貳、實體部分：
一、認定事實所憑之證據及理由
  ㈠訊據被告固坦承其有在不詳時、地以不詳方式施用海洛因與
    甲基安非他命，且於108 年7 月7 日16時30分許，在高雄市
    ○○區○○街00號前，因駕車不慎與停放路邊之其他車輛發
    生碰撞，另據報前往處理之員警曾扣得事實欄所示之物，並
    徵得其同意於同日19時20分許在高雄市政府警察局林園分局
    （下稱林園分局）林園派出所採尿送驗，檢驗結果呈安非他
    命、甲基安非他命、可待因及嗎啡陽性反應等情，惟矢口否
    認有何施用海洛因及甲基安非他命之犯行，辯稱：我當時有
    服用幸生診所開立之舌下錠等藥物，才導致驗尿結果呈高度
    陽性反應，且案發時因服用該診所提供之安眠藥而有記憶片
    段、失憶及神智不清之情形，故不知自己有施用毒品之行為
    云云。
  ㈡經查：
  ⒈被告於不詳時、地以不詳方式施用海洛因及甲基安非他命，
    嗣因在前揭時、地發生車禍，而為警扣得上開物品，並徵得
    其同意採尿送驗，檢驗結果呈安非他命、甲基安非他命、可
    待因與嗎啡陽性反應之事實，業經被告於本院審理時供承在
    卷（見院二卷第89至102 頁），並有正修科技大學超微量研
    究科技中心108 年7 月23日尿液檢驗報告（原始編號：林偵
    108221；見偵卷第13頁）、林園分局查獲毒品案件嫌疑人代
    號與真實姓名對照表（代號：林偵108221；見偵卷第27頁）
    、尿液採驗同意書（見偵卷第25頁）、自願搜索同意書、扣
    押筆錄、扣押物品目錄表、扣押物品收據、現場暨扣押物品
    照片（見偵卷第15至23、37至41頁）、108 年度檢管字第24
    49號扣押物品清單及照片（見偵卷第75、79頁）、本院109
    年度院總管字第226 號扣押物品清單（見院一卷第31頁）、
    幸生診所108 年10月28日回函暨被告於108 年6 月29日、同
    年7 月6 日之就診紀錄單（見偵卷第93至95頁）、同診所10
    9 年3 月27日回函暨被告於108 年12月26日之就診紀錄單及
    " 瑞士" 美得眠（Modipanol ）錠仿單（見院二卷第13至18
    頁）、同診所109 年4 月15日回函暨被告於108 年7 月20日
    之就診紀錄單（見院二卷第25至27頁）、同診所109 年5 月
    25日回函（見院二卷第67頁）、衛生福利部食品藥物管理署
    108 年1 月21日FDA 管字第1089001267號函（見院二卷第11
    1-1 至111-2 頁）等件在卷可稽，是此部分事實堪以認定。
  ⒉被告雖以前詞置辯，惟經臺灣高雄地方檢察署（下稱高雄地
    檢署）函詢幸生診所後，幸生診所回函表示開立之舌下錠等
    治療藥物，服用後不會造成尿液檢驗呈安非他命、甲基安非
    他命、可待因及嗎啡陽性反應等節，有該診所108 年10月28
    日回函可憑（見偵卷第93頁），且安非他命及甲基安非他命
    係國內禁止醫療使用之第二級毒品，經衛生福利部核可上市
    之藥品均不含安非他命及甲基安非他命成分一節，亦經前開
    衛生福利部函文釋示甚詳（見院二卷第111-1 至111-2 頁）
    ，是被告辯稱係因服用幸生診所開立之藥物，才造成採尿檢
    驗結果呈前揭陽性反應等語顯屬無據，難以採信。又被告另
    辯稱因服用幸生診所開立之安眠藥，導致其有記憶片段、失
    憶、神智不清之情，故不知自己有施用毒品行為云云，然經
    本院函詢幸生診所，該診所函覆略以：本診所開立給被告之
    藥物為Modipanol 2mg ，藥廠仿單之警語雖載明此種藥物可
    能會出現夢遊等情況，惟目前在臺灣尚未有此類個案，且被
    告在本診所未規則就診，於診間亦從未表示其因服用該藥物
    而有夢遊或其他相類情況等語，有該診所109 年5 月25日回
    函可參（見院二卷第67頁），故被告此部分所辯亦屬無稽，
    無足憑採。是以，被告於施用海洛因及甲基安非他命之際，
    主觀上當有施用第一、二級毒品之犯意甚明。再被告於108
    年6 月7 日至同年7 月7 日間並無出境紀錄等情，另有入出
    境資訊連結作業資料可資佐證（見院二卷第111-3 頁），堪
    認被告係於我國境內之不詳地點遂行本案施用第一、二級毒
    品犯行。
二、核被告所為，係犯毒品危害防制條例第10條第1 項、第2 項
    之施用第一、二級毒品罪。其於施用第一、二級毒品前持有
    各該毒品之低度行為，應各為施用之高度行為所吸收，不另
    論罪。又起訴意旨雖認被告本案係分別施用海洛因、甲基安
    非他命，惟被告於準備程序時供稱其前有施用毒品之惡習，
    且係將海洛因及甲基安非他命一起放在香菸裡同時施用等語
    （見院二卷第44頁），可見被告習以前揭方式同時施用海洛
    因及甲基安非他命，且上開尿液檢驗報告僅能證明被告曾於
    為警採尿前施用前開毒品，另卷內亦無證據足認被告本案係
    分別施用海洛因及甲基安非他命，從而，本於罪疑唯輕原則
    ，應認被告係同時施用海洛因及甲基安非他命，故被告以一
    行為同時觸犯上開2 罪名，為想像競合犯，應依刑法第55條
    規定，從一重之施用第一級毒品罪處斷。
三、按毒品危害防制條例於109 年1 月15日公布、109 年7 月15
    日生效施行後，犯同條例第10條之罪者，檢察官應先將被告
    送勒戒處所觀察、勒戒或強制戒治；經依前項規定為觀察、
    勒戒或強制戒治執行完畢釋放後，3 年後再犯第10條之罪者
    ，仍適用前項之規定；又同條例修正施行後，審判中之案件
    ，由法院依修正後規定處理，現行毒品危害防制條例第20條
    第1 、3 項、第35條之1 第2 款前段分別定有明文。又修正
    毒品危害防制條例第23條第2 項，既僅規定「觀察、勒戒或
    強制戒治執行完畢釋放後，3 年內再犯第10條之罪者，檢察
    官或少年法院（地方法院少年法庭）應依法追訴或裁定交付
    審理。」，則其再犯（含3 犯以上）如距最近1 次犯該罪經
    依第20條第1 項、第2 項規定令觀察、勒戒或強制戒治執行
    完畢釋放後，已逾3 年者，即應再令觀察、勒戒，不因其間
    是否另犯該罪經起訴、判刑或執行而受影響，俾落實此次寬
    厚刑事政策之變革（最高法院109 年度台上字第3098號刑事
    判決參照）。
四、本件被告前因施用毒品案件，經臺灣屏東地方法院裁定送觀
    察、勒戒後，因無繼續施用毒品之傾向，於95年3 月15日執
    行完畢釋放，並由臺灣屏東地方檢察署檢察官為不起訴處分
    確定，有臺灣高等法院被告前案紀錄表在卷可查。則被告於
    108 年7 月7 日19時20分為警採尿時起回溯96小時內之某時
    再為本件犯行，距前述觀察、勒戒執行完畢釋放後已逾3 年
    。依前揭說明，自應依修正後新法規定，再予適用觀察、勒
    戒或強制戒治之規定。本院因而依職權於109 年9 月8 日裁
    定被告送勒戒處所觀察、勒戒（被告提起抗告後經臺灣高等
    法院高雄分院【下稱高雄高分院】裁定駁回），且被告於在
    所期間經評估認有繼續施用毒品之傾向，故本院另於110 年
    2 月17日依職權裁定被告令入戒治處所執行強制戒治，嗣因
    法務部矯正署高雄戒治所（下稱高雄戒治所）認被告無繼續
    強制戒治之必要，經報請高雄地檢署停止戒治獲准，被告方
    於110 年10月22日停止執行釋放出所，有本院109 年度訴字
    第172 號刑事裁定（【觀察勒戒裁定，見院二卷第117 至12
    0 頁】；【強制戒治裁定，見院二卷第149 至150 頁】）、
    高雄高分院109 年度抗字第329 號刑事裁定（見抗卷第43至
    47頁）、高雄戒治所110 年2 月2 日高戒所衛字第11010000
    640 號函暨有無繼續施用毒品傾向證明書、評估標準紀錄表
    （見院二卷第137 至145 頁）、110 年10月20日高戒所輔字
    第11009005690 號函暨報請停止戒治報告表、受戒治人調適
    期處遇成績評估表（見院二卷第181 至193 頁）、高雄地檢
    署110 年11月4 日雄檢榮署茂110 院戒執3 字第1100070538
    號函（見院二卷第209 頁）在卷可參，則依毒品危害防制條
    例第35條之1 第2 款之修正意旨，被告本案施用毒品之行為
    ，自應為免刑之判決。至上開扣案物品既未經檢察官聲請沒
    收，且未檢出毒品成分，復無積極證據足認與被告本案犯行
    有關，爰均不予宣告沒收，附此敘明。
五、被告經本院合法傳喚，無正當理由未到庭，爰不待其到庭陳
    述，逕由檢察官一造辯論而為判決。
據上論斷，應依刑事訴訟法第299 條第1 項但書、第306 條，毒
品危害防制條例第35條之1 第2 款、第10條第1 項、第2 項、第
23條第1 項，刑法第11條前段、第55條，判決如主文。
本案經檢察官洪瑞芬提起公訴，檢察官陳俊秀到庭執行職務。
中    華    民    國   110    年    11    月    18    日
                  刑事第八庭  審判長法  官  林英奇
　
                                    法  官  何一宏
　
                                    法  官  黃傳堯
以上正本證明與原本無異。
如不服本判決應於收受判決後20日內向本院提出上訴書狀，並應
敘述具體理由。其未敘述上訴理由者，應於上訴期間屆滿後20日
內向本院補提理由書(均須按他造當事人之人數附繕本)「切勿逕
送上級法院」。
如因疫情而遲誤不變期間，得向法院聲請回復原狀。
中    華    民    國   110    年    11    月    18    日
                                    書記官  黃振羽
（得上訴）
毒品危害防制條例第10條
施用第一級毒品者，處6 月以上5 年以下有期徒刑。
施用第二級毒品者，處3 年以下有期徒刑。